---
title: "Evidencia 1. Artículo de investigación - Redes bayesianas caso discreto"
author: "Adara Pulido, Adamaris De Dios, Cristobal Estrada, Ariel Lopez, Andrea Ruiz"
format: pdf
editor: visual
bibliography: 'references.bib'
---


```{r}
library(tidyverse)
library (bnlearn)
library(readr)
library(stringr)
```

```{r}
data = read.csv("new_data.csv", stringsAsFactors = TRUE)
head(data)
```


PA3.3.NIVEL -\>NIVEL-\>N

PA3.2 -\> Escuela anterior -\> EA

PB3.3 -\> Escuela inscrita -\> EI

PB3.4 -\> Razón de cambio -\> RC

PA3.4 -\> No concluyó el grado -\>NC

PA3.5 -\> Razón de no concluir el grado -\>RNC

PB3.11.4 -\> Clases presenciales -\> P

SEXO -\> S

PA3.1 -\> inscrito anterior -\> IA

PB3.1 -\>inscrita actual -\>IH

PC3.3.1 -\>Nivel maximo de educación -\>NM

PC3.6 -\> Razon por la que dejo la escuela -\>RDE

```{r}
library(bnlearn)
```

Pregunta PA3.1 ¿(NOMBRE) estuvo inscrita(o) el pasado año o ciclo escolar (2020- 2021)?-\> IPre = Inscripcion precedente

Pregunta PA3.2 ¿La escuela donde (NOMBRE) estuvo inscrita(o) (asistió) el pasado ciclo escolar fue...? -\>EP = Escuela pasada

Pregunta PA3.4 ¿(NOMBRE) concluyó el grado (semestre, cuatrimestre o módulo) en que estuvo inscrita(o) el pasado año o ciclo escolar (2020-2021)? -\>GCP = Grado concluido pasado

Pregunta PA3.5 ¿Cuál fue la razón principal por la que (NOMBRE) no concluyó el grado (semestre, cuatrimestre o módulo)? -\>RGNC = Razon grado no concluido

Pregunta PB3.1 ¿(NOMBRE) está inscrita(o) en el actual año o ciclo escolar (2021-2022) que inició en agosto/septiembre de 2021? IA -\>Incrito actualmente

Pregunta PB3.3 ¿La escuela donde (NOMBRE) está inscrita(o) es...? -\> EA = Escuela actual

Pregunta PB3.4 ¿Cuál fue la razón principal por la que (NOMBRE) se cambió de escuela en el actual año o ciclo escolar (2021-2022)?

Pregunta PB3.5.NIVEL Actualmente, ¿en qué grado (semestre, cuatrimestre o módulo) escolar está inscrita(o) (NOMBRE)? - N

Pregunta PB3.11.4 ¿Qué medio o medios utiliza(n) la(s) maestra(s) o maestro(s) de (NOMBRE), para informarle sobre las actividades escolares, impartir sus clases o para la entrega de trabajos? - Lo hacen de manera presencial

Pregunta PC3.3.1 ¿(NOMBRE) hasta qué año y grado aprobó en la escuela? - NIVEL (Nivel maximo ) NG

Pregunta PC3.6 ¿Cuál es la razón principal por la que (NOMBRE) dejó de asistir o interrumpió la escuela?

```{r}
colnames(data) = c("S","IPre", "EP", "GCP", "RGNC", "IA", "EA","RC","N","P","NM","RDE")
```

```{r}
dag = empty.graph(nodes = c("S","IPre", "EP", "GCP", "RGNC", "IA", "EA","RC","N","P","NM","RDE"))
```

```{r}
arc_set = matrix(c("S", "EP",
                   "S", "EA",
                   "S", "GCP",
                   "S", "IPre",
                   "S", "IA",
                   "S", "N",
                   "EP", "RC",
                   "EA", "RC",
                   "GCP", "RGNC",
                   "IPre", "NM",
                   "IA","NM",
                   "NM","RDE",
                   "N","P"), byrow = TRUE, ncol = 2,
                 dimnames = list(NULL, c("from", "to")))
```

```{r}
arcs(dag) = arc_set
```

```{r}
dag
```

```{r}
#install.packages("BiocManager")
#BiocManager::install("Rgraphviz")
```

```{r}
library(BiocManager)
library(Rgraphviz)
```

```{r}
graphviz.plot(dag, shape = "ellipse")
```

```{r}
arc.strength(dag, data = data, criterion = "mi")
```

```{r}
score(dag, data = data, type = "bic")
```

```{r}
score(dag, data = data, type = "aic")
```

```{r}
dag_2 = empty.graph(nodes = c("S","IPre", "EP", "GCP", "RGNC", "IA", "EA","RC","N","P","NM","RDE"))
```

```{r}
arc_set_2 = matrix(c("S", "RC",
                   "S", "RGNC",
                   "S", "IPre",
                   "S", "IA",
                   "S", "N",
                   "RC","EP",
                   "RC","EA", 
                   "RGNC","GCP",
                   "IPre", "NM",
                   "IA","NM",
                   "NM","RDE",
                   "N","P"), byrow = TRUE, ncol = 2,
                 dimnames = list(NULL, c("from", "to")))
```

```{r}
arcs(dag_2) = arc_set_2
```

```{r}
dag_2
```

```{r}
graphviz.plot(dag_2, shape = "ellipse")
```

```{r}
arc.strength(dag_2, data = data, criterion = "mi")
```

```{r}
score(dag_2, data = data, type = "bic")
```

```{r}
score(dag_2, data = data, type = "aic")
```

```{r}
dag3 = empty.graph(nodes = c("S","IPre", "EP", "GCP", "RGNC", "IA", "EA","RC","N","P","NM","RDE"))
```

```{r}
arc_set = matrix(c("S", "EP",
                   "S", "EA",
                   "S", "GCP",
                   "S", "RDE",
                   "S", "N",
                   "EP", "RC",
                   "EA", "RC",
                   "GCP", "RGNC",
                   "IPre", "NM",
                   "IA","NM",
                   "RDE","IPre",
                   "RDE","IA",
                   "N","P"), byrow = TRUE, ncol = 2,
                 dimnames = list(NULL, c("from", "to")))
```

```{r}
arcs(dag3) = arc_set
```

```{r}
dag3
```

```{r}
graphviz.plot(dag3, shape = "ellipse")
```

```{r}
arc.strength(dag3, data = data, criterion = "mi")
```

```{r}
score(dag3, data = data, type = "bic")
```

```{r}
score(dag3, data = data, type = "aic")
```


```{r}
best_dag = hc(data)
```

```{r}
modelstring(best_dag)
```

```{r}
score(best_dag, data = data, type = "bic")
score(best_dag, data = data, type = "aic")
```

```{r}
graphviz.plot(best_dag, shape = "ellipse")
```

```{r}
arc.strength(best_dag, data = data, criterion = "mi")
```

```{r}
table(data$RC)
```

```{r}
table(data$S, data$GCP, data$RGNC)
```

```{r}
cpquery(fit = bn.fit(best_dag, data), 
        event = (GCP == "No"), 
        evidence = (S == "F" & RGNC == "Covid-19"))
```

```{r}
cpquery(fit = bn.fit(best_dag, data), 
        event = (GCP == "No"), 
        evidence = (S == "F" & RGNC == "trabajo"))
```

```{r}
table(data$N, data$P)
```

```{r}
table(data$NM, data$RDE)
```



